【裁判字號】    95,上易,27
【裁判日期】    950331
【裁判案由】    傷害
【裁判全文】
臺灣高等法院臺南分院刑事判決
上  訴  人  臺灣嘉義地方法院檢察署檢察官
被      告  甲○○
上列上訴人因被告傷害案件，不服臺灣嘉義地方法院94年度易字
第22 5號中華民國94年11月23日第一審判決（起訴案號：臺灣嘉
義地方法院檢察署94年度偵字第3370號），提起上訴，本院判決
如下：
    主  文
上訴駁回。
    理  由
一、原審檢察官起訴及上訴意旨略以：被告甲○○與其夫蔡信義
    於民國九十四年一月二十六日上午十一時許，在嘉義縣大林
    鎮○○路段一一○○地號之田地上，與告訴人乙○○○就田
    埂之通行問題發生口角，被告與蔡信義竟共同基於傷害之犯
    意，毆打告訴人，致告訴人受有上顎牙斷裂共四顆、左胸與
    右前臂血腫之傷害（蔡信義所涉傷害罪部分另案由原審以九
    十四年度易字第二０七號判處有期徒刑三月確定），因認被
    告涉有刑法第二百七十七條第一項之傷害罪嫌。
二、按犯罪事實應依證據認定之，無證據不得認定犯罪事實，刑
    事訴訟法第一百五十四條第二項定有明文。而所謂認定犯罪
    事實之證據，係指足以證明被告確有犯罪行為之積極證據而
    言，該項證據必須適合於被告犯罪事實之認定，始得採為斷
    罪之資料；再告訴人之告訴，係以使被告受刑事訴追為目的
    ，是其陳述是否與事實相符，仍應調查其他證據以資審認（
    最高法院六十九年臺上字第四九一三號判例、五十二年臺上
    字第一三○○號判例參照）。又按認定犯罪事實所憑之證據
    ，必須達於一般人均可得確信其為真實之程度，而無合理之
    懷疑存在時，始得據為被告有罪之認定，倘若犯罪事實之證
    明尚未達此一程度，仍有合理之懷疑存在，則應為被告有利
    之認定，仍不能遽為被告有罪之判斷，此亦為刑事訴訟法第
    一百五十四條，犯罪事實應依證據認定之證據裁判原則，及
    因保障被告人權，無罪推定原則之所在（最高法院七十六年
    臺上字第四九八六號判例參照）。
三、查公訴人起訴及上訴意旨認被告甲○○涉犯傷害罪嫌，係以
    告訴人乙○○○之指訴及其提出之財團法人佛教慈濟綜合醫
    院大林分院診斷證明書為據。訊據被告堅決否認有上開與其
    夫蔡信義共同傷害告訴人之犯行，辯稱：案發當時其有在上
    開地點因告訴人要打蔡信義，其有攔告訴人不讓告訴人打蔡
    信義，但並未碰到告訴人，亦未毆打告訴人等語。經查：
（一）按被告以外之人於審判外之陳述，經當事人於審判程序同
      意作為證據，法院審酌該言詞陳述或書面陳述作成時之情
      況，認為適當者，亦得為證據。當事人、代理人或辯護人
      於法院調查證據時，知有第一百五十九條第一項不得為證
      據之情形，而未於言詞辯論終結前聲明異議，視為有前項
      之同意，刑事訴訟法第一百五十九條之五定有明文。查本
      件認定事實所引用告訴人之指訴、證人蔡信義之供述之證
      據方法，經原審於審理時提示被告表示無意見，可認為同
      意作為證據，且審酌該陳述作成時之情況，應認為適當，
      自得採為證據，合先敘明。
（二）告訴人雖指訴遭被告與其夫蔡信義共同毆打，並提出財團
      法人佛教慈濟綜合醫院大林分院診斷證明書為憑。惟告訴
      人於警詢時僅指訴係遭蔡信義毆打（見第0000000000號警
      卷第4-6頁），於94年5月16日蔡信義傷害案偵查中復指訴
      「他 (指蔡信義)把我的田埂踩壞，我叫他修好，被告夫
      妻兩人抓住我的手，被告 (指蔡信義，在此段筆錄引述中
      所載被告均指蔡信義)一直打我的肚子，被告)用拳頭打我
      的頭，我就倒下去，被告又用石頭要打我，但是沒有打到
      ，被告又拿石頭要打我…是被告的太太 (指本案被告甲○
      ○)阻止他，他才沒有打我」等語（參見嘉義地檢94年偵
      續字第30號偵查卷第13頁），嗣於原審另案九十四年度易
      字第二○七號蔡信義傷害案審理中則改稱：被告與蔡信義
      二人均有毆打其肚子，還有一個打其臉（見原審上開案卷
      第56頁）。於本案原法院審理時更稱：被告拉其右手，蔡
      信義拉其左手，二人先打其肚子後，又打其頭部，因其頭
      上戴著帽子，可能是遭毆打時塑膠帽簷掉下來打到牙齒，
      致其雙手浮腫、牙齒斷裂、右手臂、肚子受傷、右眼眶瘀
      青、右腰瘀青各等語（見原審卷第42、48、49頁）。觀諸
      上開告訴人之指訴可知，其於警詢、偵查時均未提及被告
      有何毆打告訴人之行為，於偵查中尚稱「…蔡信義又拿石
      頭要打我…是蔡信義的太太 (指本案被告甲○○)阻止他
      ，他才沒有打我」，直至原審法院始指稱被告亦有毆打其
      肚子、頭部，其指訴明顯前後不一，而有重大瑕疵。
（三）如被告確有拉住告訴人之手並毆打告訴人肚子及頭部等情
      ，則被告傷害告訴人之情節顯然非輕，則告訴人至警局報
      案時，應會就該情事向警方陳明，何以於警詢卷竟均隻字
      未提？至偵查中亦僅敘及被告與蔡信義共同抓住其手，尚
      稱「…蔡信義又拿石頭要打我…是蔡信義的太太 (指被告
      甲○○)阻止他，他才沒有打我」？於檢察官詢問是否對
      被告提出告訴時，始表示欲對被告提出傷害告訴，顯與常
      情有悖。是以告訴人上開指訴被告與蔡信義共同傷害之情
      ，是否與事實相符，顯堪質疑。又告訴人於原審審理中雖
      指訴被告與蔡信義共同毆打其頭部及肚子，致其雙手浮腫
      、牙齒斷裂、右手臂、肚子受傷、右眼眶瘀青、右腰瘀青
      等情；然告訴人所提出之上開診斷證明書僅記載其受有上
      顎牙斷裂共四顆、左胸與右前臂血腫之傷害，並無其指訴
      之其餘傷害，此參卷附該診斷證明書即明，益徵告訴人就
      被告共同傷害事實之指訴，難認屬實，不能僅憑告訴人有
      瑕疵之片面指訴，遽認被告有與蔡信義為共同傷害告訴人
      之行為。
（四）次查，據原審另案九十四年度易字第二○七號蔡信義傷害
      之判決，亦僅認定係蔡信義一人毆傷告訴人，有該判決影
      本在卷可佐（見本院卷第41-45頁)。此外復查無其他積極
      證據證明被告確有公訴人所指之共同傷害告訴人之犯行，
      自屬不能證明被告犯罪甚明。
四、原審審理結果以未能證明被告有本案犯罪行為，而為無罪判
    決之諭知，經核並無不合，公訴人上訴意旨仍執陳詞指摘原
    判決不當，求為撤銷原判決，為無理由，應駁回其上訴。
據上論結，應依刑事訴訟法第368條，判決如主文。
本案經檢察官江守權到庭執行職務。
中    華    民    國    95    年    3     月    31    日
                  刑事第一庭    審判長法  官  黃崑宗
                                      法  官  田平安
                                      法  官  王明宏
以上正本證明與原本無異。
不得上訴。
                                      書記官  黃全忠
中    華    民    國    95    年    3     月    31    日


司法院資訊處製作；財團法人民間司法改革基金會備份。
